【裁判字號】    92,重訴,6
【裁判日期】    920919
【裁判案由】    毒品危害防制條例等
【裁判全文】
臺灣臺東地方法院刑事判決                            九十二年度重訴字第六號
    公  訴  人  臺灣臺東地方法院檢察署檢察官
    被      告  丁○○
    指定辯護人  本院公設辯護人  甲○○
右列被告因違反毒品危害防制條例等案件，經檢察官提起公訴（九十一年度偵字第二
二二二號、九十二年度偵字第一九二、二三四號），本院判決如左：
    主  文
丁○○連續販賣第一級毒品，處有期徒刑拾年，扣案之第一級毒品海洛因肆小包（合
計淨重肆拾伍點貳貳公克）沒收銷燬；販賣第一級毒品所得新臺幣玖萬元沒收，如全
部或一部不能沒收時，以其財產抵償之。又連續販賣第二級毒品，處有期徒刑捌年，
扣案之第二級毒品甲基安非他命壹小包（毛重壹點伍公克）；販賣第二級毒品所得新
臺幣肆萬元沒收，如全部或一部不能沒收時，以其財產抵償之。又竊盜，處有期徒刑
肆月。又未經許可，持有其他可發射子彈具有殺傷力之槍枝，處有期徒刑拾月，併科
罰金新臺幣伍萬元，罰金如易服勞役，以新臺幣玖佰元即銀元佰元折算壹日。扣案
之可發射子彈具有殺傷力之改造手槍（槍枝管制編號：0000000000）壹枝
沒收。應執行有期徒刑拾玖年，併科罰金新臺幣伍萬元，罰金如易服勞役，以新臺幣
玖佰元即銀元佰元折算壹日。販賣第一級毒品所得新臺幣玖萬元及販賣第二級毒品
所得新臺幣肆萬元均沒收，如全部或一部不能沒收時，以其財產抵償之。扣案之第一
級毒品海洛因肆小包（合計淨重肆拾伍點貳貳公克）及第二級毒品甲基安非他命壹小
包（毛重壹點伍公克）均沒收銷燬；扣案之可發射子彈具有殺傷力之改造手槍（槍枝
管制編號：0000000000）壹枝沒收。
     事  實
一、丁○○（綽號「得猴」）前於民國八十年間，因違反肅清煙毒條例、麻醉藥品管
    理條例等案件，經臺灣臺中地方法院判決應執行有期徒刑十六年，於八十八年三
    月二十四日縮短刑期假釋出監（假釋期間至九十五年十月二十三日），尚在假釋
    期間，猶不知悔悟，其明知海洛因、安非他命分別係毒品危害防制條例第二條第
    二項第一款、第二款所規定之第一級毒品、第二級毒品，不得販賣、持有，仍基
    於意圖販售營利之概括犯意，於九十一年八月初、九月十八日，在高雄市○○路
    六十二巷二十一號三十一樓之二丙○○之租屋處，分別以新臺幣（下同）八十萬
    元及一百零五萬元之代價，連續販賣第一級毒品海洛因磚各一塊（每塊毛重約三
    七五公克）予丙○○（其另涉犯販賣第一級、第二級毒品部分，業經臺灣高等法
    院花蓮分院判決應執行有期徒刑二十年），所得利益共計九萬元，丁○○遂以之
    抵償之前積欠丙○○之部分債務；又另基於意圖販售營利之概括犯意，於九十一
    年八月底、九月初，在上址，先後以四十二萬元及四十五萬元之代價，連續販賣
    第二級毒品安非他命各一公斤予丙○○，所得之利益共計四萬元，亦用以抵償積
    欠丙○○之其餘債務，前後共計抵償積欠丙○○之債務十三萬元。嗣於九十一年
    九月二十二日，臺東縣警察局臺東分局員警據報在上開丙○○住處查獲其持有第
    一級毒品海洛因（淨重六八○點八公克）、第二級毒品甲基安非他命（毛重一點
    五公克），並據其供稱毒品其中部分係向丁○○購得，警察遂循線於同年十一月
    十三日中午十二時許，在高雄市○○路與平等路口查獲丁○○，經警告知其供出
    來源可獲得減刑後，丁○○復供稱其曾向袁正東購買毒品，並願意配合警察查緝
    毒品來源，旋由其設法聯絡袁正東，於同日下午一時許，在高雄市○○路與懷德
    街口，與袁正東在該處談話之際，警察遂上前盤查，惟經警依法逕行搜索後，並
    未在袁正東之身體或住處查獲任何毒品，詎丁○○見警方忙於搜索，無暇他顧，
    思欲逃逸，並於同日下午二時許，在高雄市三民區建興三巷六號前，見陳麗霜所
    有由許文郁使用之車牌號碼ＺＧＢ─五三一號輕型機車停放該處，且鑰匙並未拔
    下，竟為逃避警察追緝，另基於意圖為自己不法之所有，徒手竊取上開機車，得
    手後，供己騎乘，嗣並棄置在同市○○路與鼎金後路路口，惟因丁○○竊車之際
    ，為許文郁之友人發現喊叫，許文郁旋即於同日下午三時許向高雄市○○○○○
    路派出所報案，迄同月十五日下午六時十五分許，為警在上開地點尋獲前開機車
    。而丁○○當時在前開現場遺則留藏放有第一級毒品海洛因二包之隨身包一只；
    迄同年月十八日晚上十時許，警察復在高雄市○○路七九六號前查獲丁○○，並
    經徵得其同意後，帶同警察前往其同市○○區○○街三五○巷二之二號三樓之租
    屋處搜索，查獲第一級毒品海洛因二小包（與上開二包合計淨重四十五點二二公
    克）。
二、丁○○明知未經許可不得持有可發射子彈具有殺傷力之改造手槍及子彈，竟於九
    十一年十月一日，在高雄市○○○路一三九之八號三樓之租屋處，因真實姓名年
    籍不詳綽號「鳳梨」之成年男子，向其借錢二萬元，而持可發射子彈具有殺傷力
    之改造手槍（槍枝管制編號：0000000000）一枝及子彈一顆，供其抵
    押，其遂未經許可持有上開具殺傷力之改造手槍一枝及子彈一顆，並藏放在上址
    房間梳妝臺之抽屜內。嗣於九十二年十二月二日上午，臺東縣警察局臺東分局警
    備隊員警借提丁○○外出查緝前開毒品案件時，其在有偵查權之公務員尚未發覺
    犯罪之前，於同日下午三時許，主動供述前揭槍枝及子彈之來源及藏放處，表明
    願意接受裁判而自首之意思，並帶同警方在上開藏放地址報繳槍彈，當場起獲前
    揭改造手槍一枝及子彈一顆（子彈嗣因鑑定試射用盡，已不存在）。
三、案經臺東縣警察局臺東分局報請臺灣臺東地方法院檢察署檢察官偵查起訴。
    理  由
一、訊據被告丁○○對於其在事實欄一所載時、地為警查獲持有第一級毒品海洛因四
    小包（合計淨重四十五點二二公克）；及為逃避警方追捕而擅自騎用被害人許文
    郁所使用之車號ＺＧＢ─五三一號輕型機車一輛；及事實欄二所載時、地未經許
    可持有可發射子彈具有殺傷力之改造手槍一枝及子彈一顆等情均供認不諱，惟矢
    口否認有何販賣第一級毒品、第二級毒品及竊盜之犯行。辯稱：（一）伊並未販
    賣毒品予丙○○，伊只是介紹丙○○與其他賣主認識；且伊一開始即配合警察查
    緝毒品上游，當時係雙方正在交易之際，對方驗出假鈔，警察恐對方逃跑，竟立
    即出現，伊才逃離現場，而警察當時所查獲之毒品係樣品貨，並非供販賣所用，
    至伊於警詢及偵查中之所以承認販毒，係因伊以為伊可以適用窩裡反條款減免刑
    責，才自白犯罪，伊去丙○○之住處僅係打麻將而已，並未販賣毒品云云。（二
    ）伊並無竊取機車之故意，當時係為了逃亡才臨時將該車騎走，且伊丟棄時有告
    訴路人請其通知警察來取回云云。經查：
（一）販賣毒品部分
 (1) 右揭事實，業據被告迭於警詢、偵查中及檢察官向本院聲請羈押經本院訊問時供
    認明確：
    其於警詢供稱：「我是在九十一年八月初及九月十八日共二次販賣海洛因磚各
      一塊，九十一年八月底及九月初共二次販賣安非他命各一公斤給丙○○。」、
      「我打丙○○的行動電話給他的，我們見面當面談好價錢，然後我到他住所高
      雄市○○路六十二巷二十一號三十一樓之二拿錢，後來再將東西送過去給他的
      ，價錢是第一次海洛因磚一塊新台幣八十萬元，第二次海洛因磚一塊新台幣一
      百零五萬元；安非他命是第一次一公斤新台幣四十二萬元，第二次一公斤新台
      幣四十五萬元。」、「（你販賣毒品給丙○○所得多少？）我在販賣毒品給丙○○之前欠他十三萬元，以這四次毒品交易所得的工資作為抵債。」等語。
    其於二次偵查中均坦承：「（是否販賣安非他命及海洛因給丙○○？）是。都
      是他打電話給我，他先拿錢給我，我再送到他家，前後有四次，九十一年八月
      初、九月十八日各一次，海洛因磚各一塊，第一次新台幣八十萬元，第二次是
      一百零五萬元，另外八月底及九月初，安非他命各一次為四十二萬元，第二次
      四十五萬元，都是賣安非他命一公斤。」、「（你賣安非他命或海洛因給丙○○每次獲利多少？）因為之前欠他十幾萬元，每次我幫他調貨，海洛因可扣四
      、五萬元，安非他命扣二萬元，四次將所欠錢抵平。」等語（見九十一年度偵
      字第二二二二號偵查卷第十至十一頁、四十二至四十三頁）
    嗣於檢察官向本院聲請羈押經本院訊問時亦供稱：「（九十一年八月起在高雄
      市分別販賣海洛因及安非他命給丙○○？）有。」、「（查獲的毒品是否你所
      有？）是的。」等語（見本院九十一年聲羈字第八四號刑事卷內九十一年十一
      月十九日訊問筆錄）。
 (2) 上開自白核與證人丙○○、戊○○於警詢、本院九十一年度重訴字第五號審理時
    及本院調查時所證述之情節大致相符：
    證人丙○○於警詢證稱：「我是前（二十日）日下午在高雄市我現在住所向綽
      號「得猴」之男子以新台幣七十萬元購得六兩（毛重二百二十五公克）海洛因
      、新台幣三萬元購買一兩（毛重三十七點五公克）安非他命使用。」、「我所
      提供上游毒販「得猴」（筆錄誤載為趙猴）他的本名叫丁○○。」、「我向丁○○購買毒品‧‧‧我與丁○○第一次交易是在九十一年八月初，那一次交易
      是購買海洛因磚乙塊，第二次大量購買的時間是在八月底，亦是購買一級毒品
      海洛因磚乙塊，另在九月初購買二級毒品安非他命二兩（毛重七十五公克），
      最後一次是在九月十八日二十一時左右，由我本人向丁○○以電話聯絡交易的
      ，丁○○再當天晚上約二十三時送一級毒品樣品到我住處，經我試了以後，同
      意以新台幣一百零五萬元向其購買海洛因磚一塊，事後丁○○再回去取貨回到
      我住處，雙方當面一手交錢一手交貨。」等語，其於本院九十二年度重訴字第
      五號案件（以下簡稱前案）審理時供稱：「（毒品向誰買的？）向丁○○還有
      萬成買的。」、「另向丁○○買過三、四次，買這三、四次其中有一次是買安
      非他命一兩或二兩，價格忘記了，另有買了一塊海洛因磚一百零五萬元。」等
      語（見該案九十一年十二月二十日訊問筆錄）；嗣於本院調查時證稱：「每次
      都是一塊，總共二塊海洛因，第一次約八十萬元，第二次約一百零五萬元，二
      次重量一樣，只是時價不同。」、「我有跟被告買過散裝的安非他命一兩三萬
      元。」、「（辯護人請求詢問證人丙○○被告是否有當面交付毒品過？）有的
      。」等語（見本院九十二年八月十一日訊問筆錄）。
    證人戊○○於警詢證稱：「九十一年九月十八日二十一時左右，我同居人丙○○和丁○○以電話聯絡交易毒品，‧‧經丙○○試用完後，同意以新台幣一百
      零五萬元購買海洛因磚一塊，‧‧丁○○攜帶一塊海洛因磚到我們住所來，由
      丙○○和丁○○二人當面交易。」、「我見到丙○○交給丁○○一百零五萬元
      （其中七十萬元是我去郵局提領的），丁○○將一塊海洛因磚交給丙○○。」
      、「只記得第一次交易是九十一年八月初，第二次是八月底，‧每次都是向丁○○購買一塊海洛因磚，丁○○每次都是送毒品到我們住所當場交易。」等語
      ；其於本院前案審理時證稱：「（你知道他的毒品向誰買的？）是向高雄一位
      胖胖的戴眼鏡，綽號「得猴」，名字好像是丁○○。」等語（見該案九十二年
      一月二十日訊問筆錄）；嗣於本院調查時證稱：「（查獲的海洛因、安非他命
      係他『丙○○』向何人購買？）丁○○。」、「（你是否看過丙○○交錢給被
      告？）有的，有時候是先給錢，有時候是先將毒品送過來。」、「（交易幾次
      ？）三、四次，安非他命、海洛因都有。」等語（見本院九十二年八月十一日
      訊問筆錄）。
    證人丙○○嗣於本院調查時雖改口證稱其係委託被告幫其購買毒品云云，然據
      證人丙○○前於警詢及另案調查時所為之證述前後相符，且與證人戊○○之證
      述一致；迄本院調查時，就其向被告購買毒品之金額、數量等重要情節，亦與
      之前所述並無多大出入，顯見證人丙○○證稱其向被告購買毒品一節，係屬真
      實，再質以證人丙○○證稱：「（如何知道被告得以提供你如此大量的毒品？
      ）我記得被告曾經跟我提過是否要購買海洛因磚。」等語，按販賣毒品係違法
      行為，且罪刑甚重，非可公然為之，此係一般人所周知，被告竟甘冒風險向證
      人丙○○兜售，若非其有販售圖利，豈願冒此重典而僅單純跑腿代為購買，未
      獲取任何利益？益見被告確以販售毒品營利，是證人丙○○於本院所為之證詞
      ，顯係事後迴護被告之詞，不足採信。
 (3) 扣案之白色粉末四小包（合計淨重四十五點二二公克）經送請法務部調查局鑑定
    結果，均含有海洛因之成分，有該局九十二年二月七日調科壹字第二六００００
    二０二號鑑定通知書一份在卷可稽；而警察在證人丙○○住處所查獲之白色結晶
    物（毛重一點五公克），係其向被告所購買之毒品，業據證人丙○○證述在卷，
    而上開白色結晶物亦經送請慈濟大學濫用藥物檢驗中心鑑定結果，呈甲基安非他
    命陽性反應，有該檢驗中心函一紙附於本院九十二年重訴字第五號卷內可供查考
    （此觀卷附臺灣高等法院花蓮分院九十二年度上訴字第九十號判決自明）。
 (4) 被告雖於本院調查時旋即翻異前詞改稱伊並未販賣毒品，在警詢及偵查中自白犯
    罪係為了適用窩裡反條款，而且，係警察拿丙○○、戊○○之筆錄給伊看，伊才
    知道如何說云云，然查：
    被告於檢察官向本院聲請羈押時經本院訊問後坦承販賣毒品等語，核與其於警
      詢、偵查中所為之供述相符，而證人丙○○、戊○○分別證述之情節亦與被告
      所供一致，訊之被告亦供稱在警詢及偵查中並未受到不法侵害或刑求等語，則
      其在警詢及偵查中之自白堪認與事實相符。
    質之證人即臺東縣警察局臺東分局警員乙○○證稱：「（當時捉到被告時，被
      告為何在警詢自白他有販賣毒品？）我告訴被告說丙○○、戊○○已經被我們
      捉到了，丙○○、戊○○都有說毒品是向被告購買的，我還告訴被告說供出上
      游毒品可以減輕刑責，被告就承認他有賣毒品給丙○○，只是次數、數量不大
      一樣，當時丙○○的精神狀況不是很好，我們事後有再次的確認，確認之後買
      賣次數、時間、重量情形大致吻合。」、「（當時詢問被告時，是否有拿戊○○、丙○○的筆錄給被告看？）我告訴被告說丙○○指證你販賣的時間、地點
      都很明確，所以才提示丙○○的筆錄給被告看的，當時我並沒有要求被告要按
      照筆錄來做答。」等語（見本院審判筆錄），衡諸常情，警察詢問犯罪嫌疑人
      時，告知所犯重罪得以減刑等情，係法律上明文規定，為被告得主張之法律上
      權益，尚非屬利誘之手段，至警察詢問被告後因發現供述歧異，而提示證人或
      共犯筆錄，俾供發現雙方供詞矛盾之處，亦係偵查犯罪之方式，於法尚無不合
      ；復觀以證人丙○○及戊○○之筆錄內容，係就渠等犯行之全部所為之供述，
      其中一部分始涉及本件被告，且該部分之供述與被告所述內容並非悉數相同，
      倘若被告係依據前開證人筆錄才供出上情，何以內容仍有不一，況被告供述販
      賣第二級毒品甲基安非他命之金額、數量均遠超過證人丙○○所證述之情形，
      假設被告只是一時配合，斷無自承較證人丙○○所述更為嚴重之犯行。
    再者，被告於九十一年十一月十三日被警查獲持有第一級毒品海洛因二包（毛
      重三十八公克）乙節，業據被告自承在卷，衡情，施用毒品者固有一次購入多
      量之毒品以降低購買之價格者，然吸毒者於買入後，應即無再攜大量毒品隨身
      而行之理。蓋如攜大量之毒品隨身，則其被警查獲時因尚持有毒品，該毒品即
      為吸毒者之罪證；且毒品之價格高昂，如被查獲即為金錢上之損失。故吸毒者
      於欲外出時，無不度量其外出之時間而攜帶適量之毒品以供止癮，自無攜帶大
      量毒品隨身之理。被告本身固有施用毒品之惡習，然其持有而經查扣之第一級
      毒品數量非少，遠逾一般吸食毒品者外出時為自用而攜帶之數量，是其上開情
      節，顯與吸毒者自用者之情形不符，所辯係伊要自已吸食云云，亦非可採。
    被告前亦曾違反肅清煙毒條例等案件，並因之入監執行，對於販賣毒品海洛因
      係屬死刑或無期徒刑之重罪，自係知之甚詳，若非真有上開犯行，豈可輕易承
      認犯罪；甚且，被告倘係有意協助警方調查，並獲取減刑之機會，未必要供述
      自己販賣毒品始可達到上開目的，再參以被告對於販賣之時間、地點、金額、
      數量等細節供述詳細且前後一致，顯見被告確有前揭販賣第一級、第二級毒品
      之行為。
 (5) 又販賣第一、二級毒品為政府強力查緝之犯行，對此之處罰亦極嚴峻，其販賣毒
    品者，如非出於營利之意，斷無冒被處死刑、無期徒刑等重罰而從事之理，且欲
    販賣者，必經其計算認其買入後再行賣出符合其利益者方會從事，否則雖愚者亦
    不為不利於己之事。被告既坦承前曾多次積欠證人丙○○債務，且販賣毒品後，
    將所得之利益用以抵償債務等語（見同上偵查卷第十一、四十三頁），則被告以
    販賣毒品之利益抵償債務後，被告毋庸清償債務，顯係從中獲取債務清償之利益
    ，況依一般社會經驗，債務人雖積欠債務，未必均一次清償完畢，縱係分次給付
    ，亦屬可能之事，且分次清償可減低經濟狀況較差之債務人之負擔，再參以證人
    丙○○除向被告購買毒品外，亦有向其他販毒者購買之情形，已據證人丙○○證
    述在卷，是證人丙○○對於毒品交易之價格、成本等情並非不知，故其同意被告
    自毒品交易中所獲取之利潤抵償債務，尚屬可能之事，是被告以先後販售毒品所
    獲之利益分次清償積欠證人丙○○之債務等情，核與常理不相違背，足見被告販
    毒營利之意圖明確。另就被告先後供稱「積欠證人丙○○十三萬元，以這四次毒
    品交易所得抵債。」、「之前欠他（指證人丙○○）十幾萬元，海洛因可扣四、
    五萬元，安非他命扣二萬元，四次將所欠錢抵平。」、「調到後抵丙○○之債務
    ，海洛因可抵四、五萬元，安非他命抵二萬元」等語，經互核其前後供述之金額
    結果，可確認被告販賣第二級毒品之利益每次二萬元，二次共計四萬元，則以全
    部債務十三萬元扣除之後，尚餘九萬元，核與被告所供販賣第一級毒品部分之利
    益為四、五萬元之金額相符，是認被告販賣第一級毒品二次所得之利益抵償債務
    部分為九萬元（四萬元加五萬元），應無疑義。
 (6) 被告雖聲請傳訊證人即曾與伊在證人丙○○住處共同打麻將之人，欲證明伊並未
    販賣毒品予證人丙○○，然查，被告並未舉出當時在場人之姓名及年籍資料，證
    人丙○○除曾證述其向被告購買毒品時在場之人有證人戊○○外，餘未曾證述尚
    有何第三人在場，本院無從查證；縱使如此，毒品交易係何等嚴重之事，在場者
    若非亦參與其事，證人丙○○豈會讓在場無關之人發現，是本院亦認無再提訊證
    人丙○○加以訊問之必要，附此敘明。
（二）竊盜部分
 (1) 關於被告於右揭時、地如何徒手竊取案外人陳麗霜所有由證人許文郁使用之車號
    ＺＧＢ─五三一號輕型機車之事實，業據被告於警詢、偵查中及本院審理時供認
    在卷，核與證人許文郁於警詢中證述機車失竊之情節相符。此外，並有高雄市政
    府警察局車輛尋獲電腦輸入單、車輛竊盜、車牌失竊資料個別查詢報表--查詢車
    輛認可資料各一紙附卷可憑。
 (2) 被告於本院審理時雖辯稱伊並無竊車之故意云云，然被告於偵查中供稱：「騎走
    時沒有通知車主，丟車時也沒有通知車主」等語（見九十一年度偵字第二二二二
    號偵查卷第二十七頁），再參以被告騎走上開機車後，並未騎返原處歸還車主，
    顯係因該車已無用處始任意丟棄路邊，可見被告並非僅係一時借用而已，堪認其
    主觀上不法所有之意圖甚為明顯；被告雖又辯稱曾央請路人向警察報案云云，惟
    其究係如何與路人陳述，被告並未能提出任何關於該路人之特徵或相關資料足供
    查證，本院無從得知；再依證人乙○○於本院審理時證稱：「（這件竊盜案件係
    如何查獲被告的？）被告當時在配合查緝毒品上游時趁隙逃跑，有一個路人跟我
    說，是否在找一個胖子，他還說被告偷騎一輛機車跑掉了，後來我們請求高雄警
    察局協尋機車，後來有找到機車，如何找到我不是很清楚，我有聽他們高雄市○○路派出所所長說高雄市警察局保安大隊查獲的。」、「（你們在尋獲機車前，
    是否就知道係被告所偷的？）我們係根據路人的描述，偷車人的體型、穿著，跟
    被告當天的穿著相同，所以我們懷疑就是被告偷的，我們才請高雄市警察局協尋
    機車，我們才找被害人作筆錄的。」等語，縱使被告曾委託不明路人報警，然警
    察於被告竊車逃亡之際，經由目擊之路人描述，業已知悉被告竊車之犯行，亦無
    自首犯罪之問題，是被告就此部分，執上開情詞置辯，不足採信。
（三）未經許可持有槍彈部分
 (1) 此部分事實，業據被告迭於警詢及本院審理時坦承不諱，復有扣案之改造手槍一
    枝、子彈一顆扣案可佐；且上開槍彈經送請內政部警政署刑事警察局鑑驗結果：
    「一、送鑑改造手槍壹枝（槍枝管制編號：0000000000），認係仿Ｓ
    ＭＩＴＨ＆ＷＥＳＳＯＮ廠轉輪手槍製造之玩具轉輪槍去除轉輪彈倉及槍管內阻
    鐵而成之改造手槍，機械性能良好，認具殺傷力。二、送鑑子彈壹顆，認係由玩
    具金屬彈殼加裝直徑約７‧１ｍｍ金屬彈頭而成之改造子彈，經實際試射，可擊
    發，認均具殺傷力」等語，此有該局九十二年一月二十七日刑鑑字第○九一○三
    二八九四六號槍彈鑑定書一份在卷可稽，足見被告前揭自白確與事實相符。
 (2) 另按「刑法第六十二條所謂發覺，固非以有偵查犯罪權之機關或人員確知其人犯
    罪無誤為必要，而於對其發生嫌疑時，即得謂為已發覺；但此項對犯人之嫌疑，
    仍須有確切之根據得為合理之可疑者，始足當之，若單純主觀上之懷疑，要不得
    謂已發生嫌疑。」（最高法院著有七十二年台上字第六四一號判例可資參照）。
    查本件被告持有上開槍彈之事實，雖係臺東縣警察局臺東分局警員至臺灣臺東監
    獄借提訊問而查獲，惟在被告供出前開持有槍彈之事實並帶同警察至藏放地點取
    出之前，承辦警察並未發覺該部分之犯罪事實，業據被告於警詢及本院審理時均
    供稱伊並未曾使用過上開槍彈，亦無其他人知悉伊持有，伊係主動告知警察並帶
    警察去取出這把槍等語甚明；且警察於九十一年十二月二日上午八時五十分許，
    係以調查毒品案件為由，借提被告外出繼續查案，並於詢問被告後，得知被告另
    於高雄市○○○路一三九之八號三樓處租屋，警察為搜索有關毒品案件之相關證
    物，乃徵得被告同意後帶同警察前往上開地點實施搜索，因而在該處查獲上開改
    造手槍一枝及子彈一顆等情，有卷附之警詢筆錄二份及臺東縣警察局臺東分局搜
    索扣押筆錄一份在卷可稽；再依證人乙○○於本院審理時亦證稱：「我們是以販
    賣毒品的案件移送，而且根據證人的指證當時房子中藏有毒品，所以我們搜索的
    理由就以毒品為主。」等語，足見被告當時究否持有槍彈一節，警察尚無確切之
    合理可疑，至證人乙○○證稱其於查獲被告所持有之槍彈前即曾接獲秘密證人檢
    舉乙節，質之證人乙○○證稱當時並未製作秘密證人之警詢筆錄，惟曾與該證人
    會合後到現場附近查看過，然該證人現遭通緝中，已不知行蹤等語，本件關於秘
    密證人檢舉部分既未製作筆錄，事後又無從傳訊具結作證，則該證人如何發現被
    告持有槍彈，即無從得知；甚且，證人乙○○倘若係早已知悉上情，並僅依據秘
    密證人之證詞，即認有合理懷疑，則其自可依法向法院申請搜索票前往實施搜索
    即可，何須再借提被告經過一番詢問後，復由被告帶同前往查證，而如此慎重行
    事？顯見有偵查權限之臺東縣警察局警員於被告主動供出持有槍彈犯行前，尚未
    確定被告是否犯罪，是以，被告供稱伊係自首等語，應堪採信，併此敘明。
（四）綜上所述，本件事證已臻明確，被告販賣第一級、第二級毒品，竊盜及未經許
      可持有可發射子彈具有殺傷力之槍彈等犯行，均洵堪認定。
二、核被告所為，係犯毒品危害防制條例第四條第一項、第二項之販賣第一級及第二
    級毒品罪、刑法第三百二十條第一項之竊盜罪及槍砲彈藥刀械管制條例第十一條
    第四項之未經許可持有可發射子彈具有殺傷力之槍枝罪、同條例第十二條第四項
    之未經許可持有子彈罪。被告先後各二次販賣第一級毒品、第二級毒品之行為，
    均時間緊接，方法相同，所犯係構成要件相同之罪，各顯係出於概括之犯意反覆
    為之，均為連續犯，應依刑法第五十六條之規定各以一罪論，並就販賣第二級毒
    品罪之法定刑有期徒刑部分加重其刑，而販賣第一級毒品罪之法定最輕本刑為死
    刑或無期徒刑及販賣第二級毒品法定刑無期徒刑部分，均依法不得加重。其持有
    毒品海洛因及安非他命之低度行為，分別為販賣之高度行為所吸收，均不另論罪
    。又被告一持有改造手槍、子彈之行為，同時觸犯二罪名，為想像競合犯，應依
    刑法第五十五條之規定，從一重之未經許可持有其他可發射子彈具殺傷力之槍枝
    罪處斷。被告所犯上開販賣第一級毒品海洛因、第二級毒品安非他命、竊盜及未
    經許可持有改造槍枝等四罪間，犯意個別，行為互殊，應予分論並罰。又被告所
    犯未經許可持有槍枝罪部分，被告係於該管公務員未發覺犯罪前，自首持有槍械
    犯行並帶同警方查獲上開槍彈而報繳，進而受本件裁判，已如前述，自應依槍砲
    彈藥刀械管制條例第十八條第一項前段規定，減輕其刑。查被告販賣第一級毒品
    海洛因予他人施用，雖戕害他人之身心，惟念其被警查獲之初，即積極配合警察
    查緝毒品上游來源，聯繫所稱之販毒者，並約定時間、地點交易，由警察在旁埋
    伏，此情亦據證人乙○○於本院調查時證稱：「（被告是否有配合你們追查上游
    ？）有二次，第一次是在我們取槍之前，這次是要配合我們去查一個綽號叫做「
    阿寶」的人，地點在高雄市，當時是借提被告出來的，第二次也是借提到高雄市
    、屏東市，除了「阿寶」之外還有「阿俊」及另一個不知名的人，綽號我也忘記
    了，只記得在澄清湖附近，至於十一月十三日那次查獲被告後，被告當場表示願
    意配合追查上游袁正東，所以被告就電話聯絡袁正東，在其住處平等路、懷德街
    口附近欲查獲毒品，袁正東有跟簡美鳳出現‧‧。」、「（被告所供出的上游，
    目前為止是否有查獲的？）都沒有，因為都沒有查獲毒品，證據不足。」等語（
    見本院九十二年八月十一日訊問筆錄）甚詳，是被告辯稱伊有配合警察查緝毒品
    來源乙節，足堪採信，惟該部分係因未能查獲毒品，而與毒品危害防制條例第十
    七條所定減刑之要件不合，然被告被警查獲後，即供出毒品來源，並多次配合警
    察追查毒販，顯見其犯後確有悔改之意，且販賣毒品所得利益不多，對其所販賣
    第一級毒品罪部分縱科以法定最輕本刑之無期徒刑，猶嫌過重，誠屬情輕法重，
    衡情尚有可憫恕之處，爰就此部分依刑法第五十九條之規定，減輕其刑。爰審酌
    被告前有違反肅清煙毒條例、麻醉藥品管理條例等前科，有臺灣高等法院被告全
    國前案紀錄表一件在卷可證，竟於假釋期間內再犯罪，且毒品之為禍至巨，戕害
    人之身心健康，被告為圖一己之私利，而販賣毒品，且兼一、二級毒品而有之，
    如散之於眾，將再陷多少人於萬劫不復之境，製造無數犯罪及破碎之家庭，其危
    害不可謂輕；又槍砲、彈藥均屬高度危險之物品，非經主管機關許可不得擅自持
    有，以維社會大眾安全被告竟仍無故持有，然其主動供出槍彈並報繳，及其犯罪
    之動機、目的、手段、智識程度、販毒之次數、重量、所得之利益、犯罪後否認
    販毒、坦承竊盜、未經許可持有槍彈之態度等一切情狀，分別量處如主文所示之
    刑，並就未經許可持有槍枝罪併科罰金部分，諭知罰金易服勞役之折算標準，及
    定其應執行刑及易服勞役之折算標準，以示懲儆。扣案之第一級毒品海洛因四小
    包（合計淨重四十五點二二公克），及在證人丙○○住處查獲之第二級毒品甲基
    安非他命一小包（毛重一點五公克），均係查獲之毒品，已如前述，依法不問屬
    於犯人與否，應均依毒品危害防制條例第十八條第一項前段規定，諭知沒收銷燬
    。又扣案之改造手槍（槍枝管制編號：0000000000）一枝（另子彈一
    顆，業經鑑定試射用盡，已不存在），係屬違禁物，應依刑法第三十八條第一項
    第一款規定，予以宣告沒收。另被告販賣第一級毒品海洛因所得利益九萬元及販
    賣第二級毒品甲基安非他命所得利益四萬元（共計十三萬元），雖未經扣案，然
    係因犯罪所得之財物，應依毒品危害防制條例第十九條第一項規定併予宣告沒收
    ，如全部或一部不能沒收時，以其財產抵償之。
據上論斷，應依刑事訴訟法第二百九十九條第一項前段，毒品危害防制條第四條第一
項、第二項、第十八條第一項前段、第十九條第一項，槍砲彈藥刀械管制條例第十一
條第四項、第十二條第四項、第十八條第一項前段，刑法第十一條前段、第五十六條
、第三百二十條第一項、第五十五條、第五十九條、第六十二條但書、第四十二條第
二項、第五十一條第五款、第三十八條第一項第一款，罰金罰鍰提高標準條例第二條
，現行法規所定貨幣單位折算新台幣條例第二條，判決如主文。
本案經檢察官馬培基到庭執行職務。
中      華      民      國    九十二    年      九      月     十九     日
                             臺灣臺東地方法院刑事庭
                                 審判長法  官  楊力進
                                       法  官  柯姿佐
                                       法  官  林卉聆
右正本證明與原本無異。
如不服本判決，應於判決送達後十日內向本院提出上訴狀。（須他造人數附繕本）
「切勿逕送上級法院」
                                       書記官  蘇  豫
中      華      民      國    九十二    年      十二    月     十二     日
本案論罪科刑法條摘要：
毒品危害防制條例第四條第一項、第二項
製造、運輸、販賣第一級毒品者，處死刑或無期徒刑；處無期徒刑者，得併科新台幣
一千萬元以下罰金。
製造、運輸、販賣第二級毒品者，處無期徒刑或七年以上有期徒刑，得併科新台幣七
百萬元以下罰金。
毒品危害防制條例第十八條第一項前段
查獲之毒品及專供製造或施用毒品之器具，不問屬於犯人與否，均沒收銷燬之。
毒品危害防制條例第十九條第一項
犯第四條至第九條、第十二條、第十三條或第十四條第一項、第二項之罪者，其供犯
罪所用或因犯罪所得之財物，均沒收之，如全部或一部不能沒收時，追徵其價額或以
其財產抵償之。
槍砲彈藥刀械管制條例第十一條第四項
未經許可，持有、寄藏或意圖販賣而陳列第一項所列槍砲者，處一年以上七年以下有
期徒刑，併科新臺幣七百萬元以下罰金。
槍砲彈藥刀械管制條例第十二條第四項
未經許可，持有、寄藏或意圖販賣而陳列子彈者，處五年以下有期徒刑，併科新台幣
三百萬元以下罰金。
槍砲彈藥刀械管制條例第十八條第一項前段
犯本條例之罪自首，並報繳其持有之全部槍砲、彈藥、刀械者，減輕或免除其刑；
中華民國刑法第三十八條第一項第一款
左列之物沒收之：
一  違禁物。


司法院資訊處製作；財團法人民間司法改革基金會備份。
